臺灣高雄地方法院民事裁定          100年度消債更字第247號
聲  請  人  黃耀惠
上列當事人聲請消費者債務清理事件，本院裁定如下：
    主  文
聲請人黃耀惠自中華民國一百年十一月八日下午四時起開始更生
程序。
命司法事務官進行本件更生程序。
保全處分之聲請駁回。
    理  由
一、聲請意旨略以：聲請人前未曾依「中華民國銀行公會會員辦
    理消費金融案件無擔保債務協商機制」請求共同協商債務清
    償方案，乃於100年6月16日向最大債權金融機構即國泰世華
    商業銀行股份有限公司（下稱國泰世華銀行）請求協商不成
    立，然聲請人每月薪資僅約36,000元，尚須扶養母親及支付
    房租，入不敷出致無法負擔銀行提出之協商款項，有不能清
    償債務之情事，爰聲請准予更生，並請求為保全處分等語。
二、按債務人不能清償債務或有不能清償之虞者，得依消費者債
    務清理條例所定更生或清算程序，清理其債務。債務人無擔
    保或無優先權之債務總額未逾1200萬元者，於法院裁定開始
    清算程序或宣告破產前，得向法院聲請更生。又債務人與金
    融機構協商成立者，不得聲請更生或清算。如法院開始更生
    程序之裁定，應載明其年、月、日、時，並即時發生效力。
    法院裁定開始更生或清算程序後，得命司法事務官進行更生
    或清算程序，必要時得選任律師、會計師或其他適當之自然
    人或法人一人為監督人或管理人。消費者債務清理條例第3
    條、第42條第1項、第151條第5項前段、第6項、第45條第1
    項及第16條第1項分別定有明文。
三、經查：聲請人所主張之上開事實，業據提出財產及收入狀況
    說明書（卷7-10頁、121-124頁）、債權人清冊（卷12頁、
    126頁）、前置協商不成立證明書（卷14頁）、聯合徵信中
    心信用報告（卷16-18頁）、戶籍謄本（卷20-21頁）、勞保
    投保資料（卷22頁）、聲請人及母親國稅局財產歸屬資料及
    綜合所得稅各類所得資料清單（卷23-25頁、91-94頁）、薪
    資表（卷26-28頁）、租賃契約書（卷29-3  1頁）、離婚協
    議書（卷90頁）、家族系統表（卷95頁）、轉帳存摺影本（
    卷131-133頁）等可憑，可信為實。
四、本院審酌聲請人任職於高苑科技大學擔任課外活動組組長，
    名下無財產（卷23-2  5頁所得及財產資料清單），而依100
    年1月至7月薪資於扣除每月必要之公保617元及健保495  元
    後（卷26-28頁薪資單），分為36,381元、36,381元、36
    ,381元、36,381元、36,381元、36,381元、36,277元，平均
    每月所得36,366元。聲請人主張每月需負擔其母親黃莊錦雲
    之扶養費用（卷10頁），查其母黃莊錦雲98年無所得，99年
    所得411元（卷91-92頁所得資料），確有不能維持生活之情
    形，應有受扶養之必要，考量其母已逾70歲，其扶養費用應
    以99年度國稅局扶養親屬免稅額平均每月10,250元計算，惟
    其母親每月領有老年津貼3000元（卷131-132頁轉帳存摺影
    本），又其母親除聲請人外，尚有另外三名子女黃耀斌、黃
    耀宏、黃亦龍同為扶養義務人（卷95頁家族系統表），自應
    共同分擔扶養義務而每月支出1,813元（（00000-0000）÷4
    ）。又聲請人主張每月需支付房租每月4,200元，然按行政
    院內政部所公告最低生活費用，係照當地區最近1年平均每
    人消費支出百分之60訂定，依其基準之家庭收支調查報告調
    查表格式所示有關經常性支出之調查項目，其原即包括利息
    支出、稅捐、社會保險、食品、衣著、「房租」及水費、電
    費、醫療保健、交通、娛樂、教育等基本生活需求，是以最
    低基本生活費已包括聲請人之繕食、交通、水電費、生活用
    品、「房租」等費用在內，是以聲請人主張每月支出房租
    6,000元，既已包含於上開最低生活費用標準之內，爰不再
    額外計入其生活必要費用。至聲請人主張另須按月支付前配
    偶蔡淑貞贍養費10,000元云云，並提出離婚協議書為證（卷
    第90頁），然審酌此部分費用既係基於離婚契約所生，性質
    上已非法定扶養義務，屬於當事人約定債務，與他無擔保債
    權人同性質列入更生債權，自屬非必要生活費用，故聲請人
    此部分主張應無依據。則以聲請人目前平均每月收入36,3
    66元，依100年7月高雄市每人每月最低生活費11,146元計算
    聲請人必要支出，則其收入扣除個人生活費用11,146元及扶
    養費用1,813元後，每月僅餘23,407元，已不足負擔最大債
    權銀行提供分180期、每月還款35,101元之協商方案（卷14
    頁）。復對照聲請人之債務總金額6,318,042元（卷16-1  8
    頁信用報告），以聲請人每月所餘23,407元逐年為清償，如
    不計利息尚需約270個月（0000000÷12260）即22年始能清
    償完畢，一旦加計利息，將有不能清償債務之情事。而聲請
    人無擔保或無優先權之債務總額未逾新臺幣1200萬元，復無
    同條例第46條規定已經法院裁定開始清算程序或宣告破產及
    第6條第3項、第8條各款所定駁回更生聲請等程序事由存在
    ，則債務人聲請更生，是有理由。
五、另聲請人具狀聲請保全處分部分，經查對聲請人強制執行之
    債權人為無擔保債權人，依消費者債務清理條例第48條第2
    項規定，無擔保債權人於法院裁定開始更生程序後，對於債
    務人不得繼續強制執行程序，是以，本院現既已裁定開始更
    生程序，債權人自不得再繼續強制執行程序，故聲請人已無
    聲請保全之必要，併予述明。爰裁定如主文。
中    華    民    國  100    年    11    月    8    日
                  民事庭    法      官  藍家慶
上為正本係照原本作成
本件不得抗告
中    華    民    國  100    年    11    月  8      日
                            書記官  梁竫